臺灣桃園地方法院民事判決　九十年度簡上字第一四九號
　　上　訴　人　戊○○
　　訴訟代理人　丁○○
　　　　　　　　甲○○
　　被　上訴人　乙○○
　　訴訟代理人　丙○○
右當事人間請求給付票款事件，上訴人對於中華民國九十年五月八日本院桃園簡易庭
九十年度桃簡字第二○一號第一審判決提起上訴，本院判決如左：
    主      文
上訴駁回。
第二審訴訟費用由上訴人負擔。
    事      實
甲、上訴人方面：
  一、聲明：
  (一)原判決廢棄。
  (二)被上訴人在第一審之訴駁回。
  二、陳述：除與原審判決書所載者相同茲予引用外，補稱：
      被上訴人已持上訴人之母親丁○○所簽發票據號碼一二二七五號，票面金額亦
      為新台幣  (下同)三十萬元之本票一紙向鈞院聲請強制執行，且鈞院已就丁○
      ○之財產拍賣完畢，近日即將作成分配表，被上訴人主張對上訴人有三十萬元
      之債權於分配後即可受清償，是被上訴人理應不可再就擔保相同債權之本件系
      爭三十萬元支票款主張給付票款。且上訴人亦有還款之意願，希望被上訴人能
      給予分期付款之機會。
  三、證據：援用原審之立證方法。
乙、被上訴人方面：
  一、聲明：如主文所示。
  二、陳述：除與原審判決書所載者相同茲予引用外，補稱：上訴人及其母親丁○○
      除本件支票款三十萬元之外，尚積欠被上訴人四十五萬元之互助會款債務尚未
      清償，上訴人應負責全部債務之清償，被上訴人無法同意分期付款。
  三、證據：援用原審之立證方法。
    理      由
一、本件被上訴人起訴主張：伊執有上訴人簽發，付款人臺灣中小企業銀行大園分行
    ，發票日八十八年十二月二十五日，票號ＡＳ0000000號，面額三十萬元
    之支票一紙  (簡稱系爭支票)，詎於提示遭退票，爰本於票據關係請求上訴人給
    付票款及法定遲延利息等語。
二、上訴人則以：對系爭支票印章之真正並無爭執，惟以伊將支票與印章交予其母親
    即訴外人丁○○，系爭支票係丁○○所簽發，且丁○○曾另簽發票據號碼一二二
    七五號，票面金額亦為三十萬元之本票一紙  (簡稱系爭本票)與被上訴人換票，
    且於上訴時為前揭情詞之補稱，作為抗辯。
三、本件被上訴人主張之事實，已據其提出與其陳述相符之系爭支票及退票理由單各
    一紙為證，且為上訴人所不爭執，堪信為真實。至上訴人抗辯系爭支票係訴外人
    丁○○簽發，伊無須負給付票款之責云云。經查，本件上訴人自承以支票簿連同
    印章置於丁○○手中，並同意丁○○簽發支票，應認上訴人確有授權丁○○代理
    為發票行為，丁○○雖僅將上訴人名章蓋於票據，而未載明代理意旨及簽名，然
    其既有代理權，該簽發票據行為應屬代理之有效形式，上訴人自應負發票人之責
    任。再上訴人復辯稱丁○○已另簽發本票與被上訴人換票，系爭票款債務已由丁
    ○○承擔云云，經查：(一)被上訴人自承因系爭支票未獲兌現，另自收受丁○○簽
    發之面額為三十萬元之本票一紙等情，足認被上訴人已同意丁○○承擔本件債務
    ，而債務承擔係由第三人承受或加入債務之契約，非成立新債務。又債務承擔，
    有免責的債務承擔及併存的債務承擔之別，前者依民法第三百條之規定，其債務
    於契約成立時即移轉該第三人，原債務人脫離債務關係；後者為第三人加入債務
    關係，與原債務人併負同一之債務（學說上稱為「重疊的債務承擔」），原債務
    人並未脫離債務關係，應與該第三人就其債務連帶負責（最高法院四十九年台上
    字第二○九○號判例、八十五年度台上字第一一六八號判決意旨參照），第三人
    與債權人訂立契約承擔債務，究屬前者或後者，應視債權人於訂約時有否使原債
    務人免除債務之意思及契約之內容而定。本件上訴人既主張其債務已因丁○○承
    擔而不存在，就被上訴人有意使其債務消滅之事實，自應負責舉證。茲丁○○於
    簽發本票交付被上訴人時，曾向被上訴人索取系爭支票，惟為被上訴人所拒，顯
    見被上訴人並無免除原債務人即上訴人債務之意思，此外上訴人不能證明被上訴
    人有免除其債務之意思，揆諸前述，丁○○簽發本票予被上訴人，即屬併存債務
    承擔之性質，上訴人既未脫離原票據關係，所辯其票款債務已因丁○○承擔而消
    滅云云，自不可採。(二)第按簽發支票以清償舊欠，債權人仍否得依原債務關係為
    請求，端視當事人間有無負擔新債務代償舊債務之意思而定（最高法院四十八年
    臺上字第一二０八號判例意旨參照），依民法第三百二十條規定，除當事人別有
    意思表示外，於新債務未履行前，舊債務仍未消滅。上訴人既未證明授受前開票
    據當事人間有以之代替原定給付之意思，被上訴人受取前開本票，即應推定係丁
    ○○為履行所承擔債務而為之給付，然該本票屆期提示未獲兌現，新舊二債應屬
    併存，是被上訴人就該本票所欲清償之舊債務仍得依原有票據關係向上訴人請求
    。
四、至於被上訴人雖已持系爭本票一紙向本院聲請強制執行，然而被上訴人尚未受分
    配清償之事實，為上訴人所自認，是被上訴人既未因分配而受清償，即如同舊債
    務未消滅，依上述說明，新舊二債應屬併存，故被上訴人仍得依系爭支票之票據
    關係向上訴人請求。足見，上訴人之抗辯並不可採。
五、從而，本件原審判決被上訴人得本於票據法律關係，請求上訴人給付票款三十萬
    元，及自提示日即八十九年八月十九日起至清償日止，按年息百分之六計算之利
    息，其認事用法均核無違誤。上訴人主張指摘原判決不當，求予廢棄改判，為無
    理由，應予駁回。
六、本件事證已臻明確，兩造其餘攻擊防禦方法及舉證，核於判決之基礎無影響，毋
    庸一一論列，併此敘明。
據上論結，本件上訴為無理由，依民事訴訟法第四百三十六條之一第三項、第四百四
十九條第一項、第四百六十三條、第七十八條，判決如主文。
中　　　華　　　民　　　國　　九十一　　年　　　四　　　月　　　九　　　日
                            臺灣桃園地方法院民事第一庭
~B審判長法官　郭琇玲
~B法　　　官　林望民
~B法　　　官　黃漢權
(本件不得上訴)
右為正本係照原本作成
中　　　華　　　民　　　國　　九十一　　年　　　四　　　月　　　九　　　日
~B法院書記官　吳佳美
